【裁判字號】    98,審易,1970
【裁判日期】    981016
【裁判案由】    毒品危害防制條例
【裁判全文】
臺灣高雄地方法院刑事判決            98年度審易字第1970號
公  訴  人  臺灣高雄地方法院檢察署檢察官
被      告  甲○○
上列被告因毒品危害防制條例案件，經檢察官提起公訴（98年度
毒偵字第3803號），本院判決如下：
    主  文
甲○○犯持有第一級毒品罪，處有期徒刑肆月，如易科罰金，以
新臺幣壹仟元折算壹日，扣案之海洛因伍包（合計淨重零點陸柒
公克，含包裝袋伍只）均沒收銷燬之。
    事  實
一、甲○○基於持有第一級毒品海洛因之犯意，於民國98年6 月
    19日中午12時30分許前之不詳時間、地點，向真實姓名、年
    籍之成年人，取得第一級毒品海洛因5 包（合計淨重0.67公
    克，含包裝袋5 只）而持有之。嗣於98年6 月19日中午12時
    30分許，甲○○駕駛車牌號碼912-XF號營業自小客車行經高
    雄縣鳳山市○○○路、南京路路口時，為警攔檢盤查，經員
    警徵得甲○○同意搜索後，在甲○○之左邊褲袋內扣得第一
    級毒品海洛因4 包，另在上開營業自小客車駕駛座右後方之
    腳踏墊下扣得第一級毒品海洛因1 包，始悉上情。
二、案經高雄市政府警察局前鎮分局報告臺灣高雄地方法院檢察
    署檢察官偵查起訴。
    理  由
壹、程序事項：
    本判決所引用之證據資料（詳後引用之各項證據），其中係
    屬傳聞證據部分，縱無刑事訴訟法第159 條之1 至第159 條
    之4 或其他規定之傳聞證據例外情形，亦因被告甲○○於本
    院審理期日中，明示同意作為證據使用（本院卷第17頁），
    檢察官亦無於言詞辯論終結前，對於上開證據聲明異議；本
    院審酌卷內並無事證顯示各該陳述之作成時、地與週遭環境
    ，有何致令陳述內容虛偽、偏頗之狀況後，亦認為適當，依
    刑事訴訟法第159 條之5 第1 項之規定，為傳聞法則之例外
    ，應有證據能力。
貳、實體事項：
一、訊據被告甲○○固不否認其於上開時、地為警在其左邊褲袋
    內扣得4 包海洛因及在其駕駛車輛扣得1 包海洛因，惟矢口
    否認有何持有第一級毒品之犯行，辯稱：在其口袋內查獲之
    4 包海洛因是其於當天上午11時許在計程車右後座腳踏板上
    發現的，因在考慮是要丟掉或是報警，又尚未經過警察機關
    ，故沒有報案，不知道扣案之5 包海洛因是何人所有，自己
    只是撿到，並無持有第一級毒品云云。經查：
 (一) 高雄市政府警察局前鎮分局一心派出所員警林瑞政、莊志豐
    等人，於98年6 月19日中午12時30分許，在高雄縣鳳山市○
    ○○路、南京路口盤查被告，當時被告所駕駛車牌號碼912-
    XF之營業自小客車為華利汽車行所有，但平常均由被告駕駛
    ，被告停車開門接受攔檢時，員警在被告之左邊褲袋發現4
    包白色粉末，又於其所駕駛車輛之駕駛座右後方腳踏墊下發
    現1 包白色粉末，該5 包白色粉末均屬第一級毒品海洛因等
    情，業經證人即查獲員警林瑞政、莊志豐於偵查中結證實在
    ，另有法務部調查局98年7 月24日調科壹字第09823020420
    號濫用藥物實驗室鑑定書（偵卷第43頁）、車號查詢汽車車
    籍結果（偵卷第63頁）附卷可稽，且為被告坦承在卷，上開
    事實首堪信為真實。
 (二) 被告雖稱扣案之5 包海洛因應為乘客放置於其營業小客車內
    ，然以被告稱其於98年6 月19日被查獲當日上午11時許，開
    車行經高雄縣鳳山市○○路、油管路口等紅燈時，發現後座
    腳踏墊位置不對，所以將車子停下，將腳踏墊拉開整理，見
    腳踏墊下有1 袋海洛因等情（偵卷第46頁），如被告所述實
    在，則該扣案海洛因應係乘客利用搭車之機會，故意將之放
    置於腳踏墊下，並非乘客搭車時不慎遺失之物。惟海洛因為
    毒品危害防制條例第2 條第2 項第1 款規定之第一級毒品，
    屬違禁物，價格亦屬昂貴，持有海洛因即已觸犯刑章，且因
    警方嚴加查緝毒品，一般人更無法輕易取得海洛因，持有海
    洛因者為避免遭警查獲，縱有將海洛因隨身攜帶，亦不至於
    在搭乘計程車時隨處藏放。依被告所述，其當日上午所搭載
    之乘客，又均係於路邊攔車，並非熟客（參警卷第4 頁、本
    院卷第17頁），則乘客隨機攔車而坐上被告之營業自小客車
    ，一旦將海洛因放置於被告駕駛之車內，日後即無從取回該
    海洛因，此舉與拋棄該海洛因無異；惟若欲拋棄該海洛因，
    亦不必特意冒為被告發覺、報警處理之風險，翻開他人車內
    之腳踏墊而將海洛因放於腳踏墊下方，故被告所稱取得海洛
    因之過程，洵與常情不符，要難採信。
 (三) 次查被告知悉海洛因是違禁品，非法持有海洛因屬觸法行為
    ，也知道為警查扣的5 包白色粉末是海洛因，此有被告於警
    詢之供述在卷可憑（偵卷第4 頁、第5 頁）。如一般人拾獲
    海洛因，為避免觸犯法律，自當立即報警處理，被告卻將其
    中4 包海洛因收放在自己褲袋內之行為，倘遇員警臨檢，此
    舉豈非增加自己犯罪嫌疑？此外，被告所稱其係於當日上午
    11 時 許方發覺車上之海洛因，如屬實情，則該海洛因在其
    車上至少已有1 個半小時之久。被告於被警察臨檢時，車上
    並沒有乘客（本院卷第17頁），被告開車前往警察局報案、
    將海洛因交出，並非難事，且以現今通訊之便利，被告亦可
    先以電話報警，被告捨此方法而不為，足徵扣案之海洛因並
    非其拾獲之物，被告係以持有該海洛因之意思，將該海洛因
    放置於其車內及口袋中，乃屬昭然。
 (四) 又員警林瑞政、莊志豐等人因見被告形跡可疑，而在著制服
    之員警陪同下，將被告駕駛之車輛攔下盤查，因被告在員警
    敲其車門表示要臨檢後，身子向後仰，似要將東西藏到右後
    方腳踏墊下，員警在拍被告褲袋發覺有東西後，要被告交出
    身上東西，被告才交出4 包海洛因，員警因被告曾有身子向
    後仰的動作，才又將後座腳踏墊翻開，發覺另1 包海洛因等
    情，業經證人即查獲員警林瑞政、莊志豐等人證述綦詳（偵
    卷第47頁、第48頁），故被告於員警盤查時，並未主動將海
    洛因交出，更有藏匿其中1 包海洛因之舉動，如被告確無持
    有該海洛因之意，其在拾得海洛因之後，恰好遇到警察攔檢
    ，當可以藉此機會將海洛因交出，免去自己再到警察局報案
    處理之時間，上述被告遇攔檢之反應，與被告所述僅因沒有
    經過警察局所以才沒有報警之原因，顯相矛盾。
 (五) 末查如係有人蓄意陷害被告，而將海洛因放置於被告駕駛之
    車輛中，為避免被告發現海洛因後主動報警或將海洛因丟棄
    ，大可於在被告駕駛之車輛內藏放海洛因後，旋即報警處理
    ，以使警方自被告駕駛之車輛中扣得海洛因。本件自被告所
    稱發覺海洛因之時間迄員警查獲之間，卻有1 個半小時之久
    ，被告有充分時間可以選擇報警、將海洛因丟棄等作法避免
    為警查獲，且如係他人為羅織持有第一級毒品之罪名陷害被
    告，將1 包海洛因藏放於被告駕駛之車內即可達到相同效果
    ，毋需多費金錢及增加遭被告發覺之可能，放置5 包海洛因
    於被告駕駛之車輛上，故被告遭查扣之海洛因，亦並非他人
    故意陷害被告所放置。
 (六) 綜上所述，被告所辯顯係卸責之詞，不足採信。本件事證明
    確，被告持有第一級毒品海洛因之犯行堪以認定，應依法論
    罪科刑。
二、核被告所為，係犯毒品危害防制條例第11條第1 項持有第一
    級毒品罪。爰審酌海洛因為違禁品，被告持有海洛因，增加
    毒品散布之可能性，其行為實屬不當，本件事證明確，被告
    猶否認犯行，難謂其犯後已有悔改之意，並考量被告所持有
    毒品之數量等一切情狀，認檢察官求處有期徒刑4 月，應屬
    允當，而量處如主文所示之刑，並諭知易科罰金之折算標準
    。扣案之白色粉末5 包（合計淨重0.67公克），確屬第一級
    毒品海洛因無訛，此有前開法務部調查局濫用藥物實驗室鑑
    定書1 紙在卷可稽，而裝盛該第一級毒品海洛因之包裝袋共
    5 只，其中亦含有無法析離之第一級毒品海洛因，均應依毒
    品危害防制條例第18條第1 項前段規定諭知沒收銷燬之；至
    鑑驗耗用之毒品海洛因既已滅失，即無庸再予宣告沒收銷燬
    ，附此敘明。
據上論斷，應依刑事訴訟法第299 條第1 項前段，毒品危害防制
條例第11條第1 項、第18條第1 項前段，刑法第11條、第41條第
1 項前段，判決如主文。
本案經檢察官乙○○到庭執行職務。
中    華    民    國    98    年    10    月    16    日
                  刑事第十庭    法  官  蔡書瑜
以上正本證明與原本無異。
如不服本判決應於收受送達後10日內向本院提出上訴書狀，並應
敘述具體理由；如未敘述上訴理由者，應於上訴期間屆滿後20日
內向本院補提理由書（均須按他造當事人之人數附繕本）「切勿
逕送上級法院」。
中    華    民    國    98    年    10    月    16    日
                                書記官  楊明月
附錄：論罪法條
毒品危害防制條例第11條第1項
持有第一級毒品者，處3 年以下有期徒刑、拘役或新臺幣5 萬元
以下罰金。


司法院資訊處製作；財團法人民間司法改革基金會備份。
